臺灣高等法院刑事判決　　　　　　　　100年度上易字第380號
上　訴　人　臺灣臺北地方法院檢察署檢察官
被　　　告　陳煌霖
上列上訴人因被告詐欺案件，不服臺灣臺北地方法院99年度易字
第2753號，中華民國100 年1 月14日第一審判決（臺灣臺北地方
法院檢察署檢察官以99年度偵緝字第787 號聲請簡易判決處刑，
原審改依通常程序審理），提起上訴，本院判決如下：
     主    文
上訴駁回。
     理    由
一、本案經本院審理結果，認原審判決以公訴人所舉證據尚不足
    以證明被告有與其兄陳順吉（由臺灣臺北地方法院檢察署檢
    察官偵查中）共同意圖為自己不法所有，於民國97年5 月間
    起，由陳順吉向經營木工工程之告訴人陳俊明佯稱其姓名為
    「陳瑞傑」，係「瑭奇事業有限公司」之負責人，而要求告
    訴人前往位於臺北市天母地區、臺北市○○○路○ 段76巷10
    號之1 樓、臺北市○○○路及臺中市逢甲大學等4 處工地施
    作室內裝潢之木工部分，被告則配合陳順吉佯裝扮演擔任「
    瑭奇事業有限公司」專案監工之角色，以取信告訴人，致告
    訴人信以為真，陷於錯誤而進場施作，告訴人完成全部木工
    工程後，被告與陳順吉拒不給付工程款約新臺幣（下同）60
    萬元，且其後2 人均避不見面之詐欺取財犯行，難遽令被告
    負詐欺罪責，復查無其他積極證據足資證明被告有何詐欺取
    財之犯罪，尚不能證明被告犯罪，依刑事訴訟法第301 條第
    1 項規定，而諭知被告無罪之判決，經核其認事用法均無不
    合，應予維持，並引用原審判決書所記載之理由（詳如附件
    ）。
二、檢察官上訴意旨略以：陳順吉早於95年5 月30日即因另犯詐
    欺罪而經臺灣板橋地方法院檢察署（下稱板橋地檢署）發佈
    通緝，被告與陳順吉為兄弟，理應知悉陳順吉因另案遭通緝
    而為免遭查獲，故對外均以「陳瑞傑」自稱，況被告於原審
    行準備程序時坦承於95年間即已知其兄遭通緝，足見被告早
    知化假名詐欺之事。另被告自承陳順吉將印有「空間設計，
    專案監工，陳煌霖，0000000000，瑭奇事業有限公司，統一
    編號：00000000，總公司，110 台北市信義區○○○路○ 段
    1 號12樓，TEL ：（02）00000000，FAX ：（02）00000000
    ，E-mail：tangjisd@yahoo.com.tw 」之名片交付給被告時
    ，名片上之資料僅姓名和手機電話是正確的，其他資料被告
    均不知悉，被告自陳順吉處取得此資料不實之名片，非但未
    要求陳順吉予以更正，反而配合陳順吉將上開資料不實之名
    片對外發放，並交付告訴人，使告訴人誤信被告與陳順吉均
    為「瑭奇事業有限公司」之成員，有承攬裝潢工程之能力及
    經驗，進而獲得告訴人較高度之信任，一再配合施工，是縱
    使被告未直接詐騙告訴人，被告於知悉陳順吉刻意隱瞞真實
    身份，仍配合演出，亦有幫助詐欺之嫌等語。
三、訊據被告堅決否認有何詐欺取財犯行，其辯解意旨略以：被
    告雖於94年、95年間因警方通知家人時，即知悉其兄陳順吉
    遭通緝，惟伊曾詢問陳順吉為何要用陳瑞傑之名，陳順吉則
    稱此乃藝名，這樣較容易工作，且係陳順吉幫伊印製名片，
    伊未曾到過名片上之公司，名片上之市內電話亦非伊在使用
    ，伊不知陳順吉為何如此印製名片。伊自始至終僅與其兄從
    事油漆工作，伊至系爭工地油漆時，陳順吉並未要求伊當監
    工，且伊僅領取部分工地之款項，客戶的錢則拿給陳順吉，
    實未配合陳順吉或有任何詐欺犯行。伊亦被其兄陳順吉所欺
    騙等語。
四、經查，被告早於94年、95年即經由警察知悉其兄陳順吉遭通
    緝，且陳順吉為其所印製之名片，其上所記載之內容，除了
    姓名、行動電話為正確之外，其餘非其所使用等情，固為其
    於原審及本院審理時所是認（見本院卷第16頁、原審卷第24
    頁背面、第25頁）。然而，被告確有施作前開部分工地之油
    漆工程，而告訴人承攬前開工地之木作工程乃係由化名為「
    陳瑞傑」之陳順吉與其接洽，事後結算工程亦係由陳順吉與
    其接洽，至於名片部分，則係在承攬前開工地工程之前，被
    告即已交付；又被告與陳順吉一起出現時，乃稱呼陳順吉為
    「哥」等語（見原審卷第41頁背面、第43頁背面、第44頁、
    第47頁背面、第48頁），顯見被告並未以前開不實內容之名
    片對告訴人施以詐術，亦未替陳順吉刻意隱瞞其真實身分，
    或對陳順吉之詐術行為有所助力，因而使告訴人誤信被告與
    陳順吉均為「瑭奇事業有限公司」之成員，有承攬裝潢工程
    之能力及經驗，進而獲得告訴人較高度之信任，一再配合施
    工之情，檢察官執此理由提起上訴，容有誤會。況且，告訴
    人於原審審理時經質以「既然你是跟陳瑞傑包工程，陳煌霖
    也只是施作工程的一部份，為何你拿不到工程款，要一併對
    陳煌霖提告？」時，告訴人證稱：「因為他有跟我說，如果
    找不到他哥哥，找他就好，他有說這句話。」，復稱：「我
    知道找不到他哥哥的時候，那時我已經提出告訴，去警局做
    筆錄時，我才知道本票上面的身分證字號是陳煌霖的，我有
    問陳煌霖他是否知道本票上面的身分證字號是他的，他說不
    知道，我想說是否是他們講好的，陳瑞傑才用陳煌霖的身分
    證字號寫本票給我，這是我的推測。」等語（見原審卷第43
    頁正面、背面），復於本院審理時供稱：被告應該沒有騙我
    ，我只是懷疑為何有他的身分證號碼等語（見本院卷第27頁
    背面），益見告訴人之所以會認為被告涉犯詐欺而提起告訴
    ，乃係因告訴人事後無法取得前開工程之工程款，且事後得
    知陳順吉所簽發之本票乃係書寫被告之身分證統一編號，而
    以推測方式，認定被告與陳順吉有詐欺取財之犯意聯絡甚明
    ；基上，被告並未共同與陳順吉、或幫助陳順吉對告訴人施
    用詐術，而對告訴人詐欺取財，至為明確，其前開所辯，尚
    非子虛，應可採信。
五、綜上所述，被告無檢察官所起訴之刑法第339 條第1 項詐欺
    取財之行為，甚或幫助詐欺取財之犯行；此外，本院遍查本
    件相關卷證資料，復查尚無其他積極證據足以證明被告確有
    前開犯行，自屬不能證明被告犯罪，原審諭知被告無罪之判
    決，核無違誤。檢察官上訴意旨猶執前詞，指摘原判決不當
    ，為無理由，應予駁回。
據上論斷，應依刑事訴訟法第368條，判決如主文。
本案經檢察官呂丁旺到庭執行職務。
中    華    民    國   100    年    4     月    28    日
                  刑事第九庭  審判長法  官  陳貽男
                                    法  官  蔡聰明
                                    法  官  蔡守訓
以上正本證明與原本無異。
不得上訴。
                                    書記官  許俊鴻
中    華    民    國   100    年    4     月    28    日